臺灣臺北地方法院民事判決　　　　　　　　　　　　九十一年度重訴字第九二七號
　　原　　　告　甲○○
　　訴訟代理人　陳志雄律師
　　複　代理人　陳韻如律師
　　訴訟代理人　陳德聰律師
　　被　　　告　丙○○
　　訴訟代理人　乙○○
右當事人間確認派下權不存在等事件，本院於民國九十三年六月十日言詞辯論終結，
判決如下：
    主    文
原告之訴駁回。
訴訟費用由原告負擔。
    事    實
甲、原告方面：
一、聲明：確認被告對於祭祀公業（公業）楊江河之派下權及本於管理人身分之管理
    權不存在。
二、陳述：
  (一)坐落台北市○○段○○段二八四及二八四之一、之二地號土地（日治時代為港仔
    尾三七三番，後改為西園町三七三番，光復後重測前改為西園段三七三地號，下
    稱系爭土地），係已故楊江河所有，楊江河於日治時代亡故後，因絕嗣無人繼承
    ，由已故潘氏勤於明治四十二年（民國前三年）四月十九日以之設立「公業 (即
    祭祀公業)楊江河」，用以祭祀楊江河（即以楊江河為祭祀公業享祀人，潘氏勤
    為祭祀公業設立人兼管理人）。詎潘氏勤身故後，被告及已故楊根全、楊再傳竟
    冒充係楊江河後代，為祭祀公業楊江河之派下員，並推選被告為管理人，向台北
    市萬華區公所矇混辦理為祭祀公業楊江河派下員及管理人之登記，經該區公所發
    給證明後，持向地政機關辦理系爭土地所有人祭祀公業楊江河之管理人為被告，
    並進而以祭祀公業楊江河管理人之身分，對原告提起拆屋返還系爭土地之訴訟（
    現由鈞院以八十七年重訴字第一五六二號審理中）。按內政部發布之祭祀公業土
    地清理要點第八點、台北市萬華區公所八十七年一月六日之公告關於公告事項第
    一點，及祭祀公業楊江河派下員名冊均記載核發之派下全員證明書無確定私權之
    效力。故有關祭祀公業派下全員證明書及推選管理人之文書，並無確定私權效力
    ，則地政機關據此於土地登記簿上所為祭祀公業管理人之登記或變更登記，亦應
    無民事訴訟法第三五五條第一項規定推定為真正之效力，利害關係人對之倘有爭
    執，仍應由主張該文書為真正者，依同法第二七七條前段規定負舉證責任。然本
    件被告並不能證明楊江河係楊元受及被告之祖先，而依被告所提日治時代土地台
    帳記載，系爭土地最初雖登記楊元受為管理人，然於明治四十二年（民國前三年
    ）四月八日變更管理人為潘氏勤。再依日治時代土地登記謄本記載，系爭土地隨
    即於明治四十二年（即民國前三年）四月十九日，因潘氏勤之申請，受理（受附
    ）登記為業主（所有人）「公業楊江河」（兩造提出之系爭登記謄本，係於大正
    十一年即民國十一年受理登記轉載）。足證系爭土地係於管理人變更為潘氏勤後
    ，始由潘氏勤以之登記為業主（所有人）「公業（即祭祀公業）楊江河」，用以
    祭祀楊江河（享祀人），楊元受為系爭土地首位管理人，而非「公業楊江河」管
    理人，則系爭土地顯非由楊元受設立登記為「公業楊江河」，不論被告是否為楊
    元受之後代，均無派下權可言。至被告所提系爭土地以外，其他日治時代之土地
    台帳及登記謄本，如港仔尾三七一番、三七０番、三七九番，均未有「業主：公
    業楊江河，管理或管理人楊元受」之記載，並不能證明楊元受係「公業（祭祀公
    業）楊江河」之創立人。又被告提出之祭祀公業楊江河派下子孫系統表中之公業
    主楊江河，並未記載其人之出生及死亡日期，又未舉證證明楊江河與被告之祖父
    楊超英間確有直系血親繼承關係，不足以證明其二人間有直系血親繼承關係存在
    ，且被告撰寫之祭祀公業沿革，要屬偽造不實。系爭公業係於明治四十二年四月
    十九日由楊江河之童養媳潘氏勤以祭祀夭亡無嗣之楊江河（按楊江河之子楊坑為
    潘氏勤之頭對，生於一八七三年，卒於一八九二年，得年十九歲）進行日治時代
    第一次申報受理土地保存登記作業而創設「業主：公業楊江河；管理人及右登記
    人均為潘氏勤」，此有系爭土地登記簿謄本甲區業主欄之記載足按，足見祭祀公
    業楊江河之設立人應係潘氏勤。再者，楊江河及其子楊坑等祖先牌位均由潘氏勤
    及其子孫以降代為奉祀，由此更可看出祭祀公業楊江河之設立人係潘氏勤。爰提
    起本訴，請求判決如聲明所示。
三、證據：提出土地登記謄本三件、申請書、推舉書、派下員名冊、系統表、財產清
    冊、起訴狀、祭祀公業清理要點、台北市萬華區公所公告、
    華區公所八十八年四月十六日北市萬民字第八八四０九０三五００號函、楊江河
　　繼承系統表、台北市○○街三七三地號土地登記謄本、系爭土地（港仔尾三七三
  　番）土地台帳乙件、系爭土地（西園町三七三番）登記謄本乙件、八十七年重訴
    字第一五六二號八十八年三月九日勘驗筆錄日據時期第三七三號土地登記謄本（
    上均影本）等件為證。
乙、被告方面：
一、聲明：原告之訴駁回。
二、陳述：
    被告為公業楊江河（下稱公業）派下員暨管理人身份，係經合法程序繼承登記。
    依法應受土地法第四十三條規定：「依本法所為之登記，有絕對效力」之保障。
    原告僅以日據時期第三七三號土地所在轄區區公所先前並無本公業登記備查資料
    ，及被告無提供直接與公業主之
    業派下暨管理身份提起本案訴訟，惟查原告迄今仍無法證明其與公業兩者之法律
    關係身份，其提起本訴目的僅在於施延鈞院另案（八十七年重訴字第一五六二號
    ）拆屋還地之訴訟。被告辦理公業派下繼承，雖未提供與楊江河關係之
    ，蓋因而日據土地台帳製作依據之相關律令頒布始於明治卅一年（
    年），戶籍登記相關律令頒布始於明治卅八年（
    故於明治廿四年（
    卅七年十一月廿九日（
    五號土地之事實，可合理推斷楊元受亡故於明治卅七年十一月廿九日之前，是楊
    江河、楊元受二人在世當時，台灣尚未施行
    者確切之
    多年，而楊江河亡故之後有楊元受，以當時業已亡故之楊江河名義申報登記為土
    地業主，此點符合當時律令，且申報登記楊江河名下第三七三號、第三七０號地
    、第三七九號等土地首任管理均為楊元受，且三七三號、第三七一號、第四四五
    號、第三七０號地、第三七九號台帳楊江河與楊元受兩者，台帳登記住所又均為
    四七番戶，且土地申報當時官方必然對兩者親屬關係做一定程度之資格審核，故
    知楊元受必為楊江河派下子孫。又被告先父楊克明（楊慶明），有相續繼承日據
    初期，同為以當時已故楊江河名義為土地業主申報登記。原告先前亦一再主張承
    認楊元受、楊江河尚有楊慶明一員之繼承人，被告亦舉證證明楊慶明與被告先父
    楊克明實為同一人。綜上，被告已證被告公業派下身份為真，且經相關權責行政
    機關審核，核定足茲證明被告公業派下身份之證明，方准被告依法定程序公告、
    辦理公業派下繼承登記及備查。原告主張土地業主亡故無嗣，則楊江河如何在亡
    故十八年後表示交付土地給潘氏勤管理，且楊江河亡故時，潘氏勤年僅九歲，已
    故之人又如何撫育幼兒成人，是原告之主張，顯與事實不符。如原告主張其為公
    業創設人派下，則民國六十一年當初原告父子欲於公業名下第三七三號土地上興
    建房屋申請建築執照時，為何不直接依法辦理公業派下繼承，卻以偽造文書手段
    申請建築執照？且原告於另案「拆屋還地訴訟」審理中極力主張否認公業存在，
    並稱係地政機關登錯誤，迄今復無法舉證證明其繪製楊江河系統表之依據，是原
    告之訴顯無理由。
三：證據：提出臺灣民事調查報告第三一０頁、第六四八頁至第六五０頁、港仔尾三
    七三番地土地謄本台帳、祭祀公業楊江河證明文件、港仔尾三七一番地土地謄本
    台帳、港仔尾四四五番地土地謄本台帳、八十七年度重訴字第一五六二號八十八
    年三月二十四日、八十九年一月二十四日答辯狀、八十八年一月十六日答辯狀、
    台北市○○段四四五地號對保資料、港仔尾三七０番地土地謄本台帳、港仔尾三
    七九番地土地謄本台帳日據時期戶口謄本、日據時期官制與
    十四頁、台北市○○區○○段二八四號、二八四之一號、二八四之二號土地謄本
    、台北市○○段三七三地號重測前登記謄本、台北市○○段三七三地號土地使用
    權同意書、潘氏勤亡故之
    金水
    字第一五六二號八十八年一月十六日答辯狀、八十七年七月二十八日存證信函
　　、八十七年八月七日存證信函、臺灣民事調查報告第一二八頁、三八二頁、七一
  　二頁、假管理人之學說等件為證，並聲請本院向內政部地政司、民政司函查。
    理　    由
一、原告主張：系爭土地係已故楊江河所有，楊江河因絕嗣無人繼承，由原告之祖母
    即楊江河之童養媳潘氏勤以祭祀夭亡無嗣之楊江河（按楊江河之子楊坑為潘氏勤
    之頭對，生於一八七三年，卒於一八九二年，得年十九歲），於明治四十二年四
    月十九日進行日治時代第一次申報受理土地保存登記作業而創設「業主：公業楊
    江河；管理人及右登記人均為潘氏勤」，此有系爭土地登記簿謄本甲區業主欄之
    記載可按，且楊江河及其子楊坑等祖先牌位均由潘氏勤及其子孫以降代為奉祀，
    益見祭祀公業楊江河之設立人應係潘氏勤。詎潘氏勤身故後，被告及已故楊根全
    、楊再傳竟冒充為祭祀公業楊江河之派下員，並推選被告為管理人，向台北市萬
    華區公所矇混辦理為祭祀公業楊江河派下員及管理人之登記，經該區公所發給證
    明後，持向地政機關辦理系爭土地所有人祭祀公業楊江河之管理人為被告之登記
    。然有關祭祀公業派下全員證明書及推選管理人之文書，並無確定私權之效力，
    是地政機關據此於土地登記簿上所為祭祀公業管理人之登記或變更登記，亦無推
    定為真正之效力，利害關係人對之倘有爭執，仍應由主張該文書為真正者，負舉
    證責任。爰提起本訴，請求判決如聲明所示。
二、被告則以：有關公業申報備查登記，係行政權責機關接受人民申請，經審核所繳
    物證確實無誤可茲證明者，方准依法定程序准予公告，再經二個月公開公告，期
    間並刊登通行報紙連續三日，期滿無人異議，相關行政權責機關方准予繼承登記
    備查在案。被告既已證明被告之公業派下身份，並經權責機關核定辦理公業派下
    繼承登記及備查在案，即已證明被告之公業派下身份為真正，原告如否認被告之
    身分，即應負舉證責任，否不足以推翻被告業已證明之事實。然原告迄今仍無法
    證明其與公業兩者之法律關係身份，亦無法舉證證明其繪製楊江河系統表之依據
    。且如原告主張系爭土地業主亡故無嗣，復查無其他法定繼承順位親屬繼承，依
    法應收歸國有，而楊江河當時業已亡故十八年，如何表示交付土地給潘氏勤管理
    ，潘氏勤又如何於其主張土地業主楊江河亡故無嗣之要件下，經十八年後始登記
    為土地管理。即使原告為公業創設人派下，何以民國六十一年當初原告父子欲於
    公業名下第三七三號土地上興建房屋申請建築執照時，不直接依法辦理公業派下
    繼承，卻以偽造文書手段申請建築執照，且於另案「拆屋還地訴訟」審理中極力
    否認公業存在，並稱係地政機關登錯誤等語，足見原告所言不實，其提起本訴，
    目的僅在於施延鈞院另案拆屋還地之訴訟，爰請駁回原告之訴等語，資以抗辯。
三、經查系爭土地係已故楊江河所有，有土地登記謄本三件（見本院第一卷六頁至第
    八頁）可稽，並為兩造所不爭執，應可信實。惟原告主張楊江河因絕嗣無人繼承
    ，由原告之祖母即楊江河之童養媳潘氏勤為祭祀楊江河而以之設立公業並擔任管
    理人，被告並非派下員云云，則為被告否認，並以前開情詞置辯。是本件之爭點
    即在於：系爭公業之設立人究為何人（是楊元受或潘氏勤）？
（一）按祭祀公業係以祭祀祖先為目的而設立之獨立財產，其設立須有享祀人、設立
      人及獨立財產之存在，另有祭祀之事實等要件；其中，設立人非必享祀人本人
      或其第二代子孫，且享祀人亦未必係設立人自己之祖先。享祀人僅係祭祀公業
      所祭祀之祖先，並非祭祀公業之所有人。此外，祭祀公業派下權之取得，除祭
      祀公業之設立人及設立人之繼承人外，其他第三人不得享有派下權（最高法院
      七十二年度台上字第二００五號民事判決參照）。故被告主張其對於祭祀公業
      楊江河有派下權，揆諸前開說明，自須先就祭祀公業楊江河已設立及由誰設立
      等事實，先負舉證責任。被告辯稱日治時代第一次進行申報土地作業登記之人
      ，即為公業首任管理人楊元受，其以亡故先人名義習慣申報登記，並兼任公業
      管理，並提出祭祀公業楊江河證明文件、港仔尾三七一番地、四四五番地土地
      謄本台帳（見本院卷一第六三頁至第一二三頁）、台北市○○段四四五地號對
      保資料（見本院卷一第一二六頁至第一三一頁）、港仔尾三七０、三七九番地
      土地謄本台帳、楊克明日據時期戶口謄本（見本院第一卷第一三二頁至第一四
      五頁及背面）、日據時期官制與
      四六頁至第一四七頁背面）等件為證。參之日據時期台灣總督府頒布之「台灣
      土地調查規則」第七條規定「不為申報之土地，其業主權歸屬國庫」，又明治
      卅五年六月頒布訓令第二十九號第二十八條則謂：「有以番社、公號、神佛、
      或祖先等業主名義習慣者，得由頭目、管事、董事或其他管理人，以其名義申
      報之。」（台灣民事調查報告第六四九頁，本院卷一第五七頁參照）。是被告
      辯稱公業首任管理人為楊元受，其以亡故先人楊江河名義習慣申報登記，並兼
      任公業管理人等語，亦符合當時之民事習慣，信屬可取。次按民政機關核發之
      祭祀公業派下證明書，固無確定私權之效力，惟其既為公文書之一種，依民事
      訴訟法第三百五十五條第一項規定，如無反證，仍應推定其內容為真正，此有
      台北市萬華區公所九十二年三月五日北市萬民字第０九二三０四二二六００號
      函（見本院卷二第二九頁）可參。是被告辯稱其業已綜合日據台灣施行相關土
      地登記沿革，本案相關土地相續繼承沿革，及被告家族自先祖楊超英、先父楊
      克明，於日據台灣前，即落籍當地等種種事實，證明被告為系爭公業派下無誤
      ，並經合法登記備查屬實，即為可取。
（二）原告雖主張系爭土地所在轄區區公所之前並無系爭公業登記備查之資料，足見
      被告之先祖並未申設系爭公業云云。惟查日據初期，土地有以公業名稱登記，
　　　或當時雖以亡故先人名義申報登記為土地業主者，然實質仍為公業者，因當時
  　　登記制度行且迄今時日久遠，自不能僅以今日轄區公所有無登記在案，即遽以
    　論斷公業之申設存否。是原告此部分之主張，洵屬無據。原告復云被告並未提
　　　出其先祖與楊江河間之
  　　惟查由日據土地台帳製作依據之相關律令頒布始於明治卅一年（即
    　八年，見本院卷一第五七頁所附之臺灣民事調查報告第六四八頁），
      相關律令之頒布則始於明治卅八年（即
      頁至第一四七頁背面之日據時期官制與
      河亡故於明治廿四年（即
      任管理楊元受生卒年月不詳，然由卷附港仔尾三七一番地土地謄本台帳、港仔
      尾四四五番地土地謄本台帳（見本院第一卷第一一七頁至第一二三頁）及台北
      市○○段四四五地號對保資料、港仔尾三七０番地土地謄本台帳、港仔尾三七
      九番地土地謄本台帳（見本院第一卷第一二六頁至第一四四頁）所示，被告先
      父楊克明（即楊慶明）於明治卅七年十一月廿九日（
      楊元受名下土地之事實，是被告辯稱楊元受亡故於明治卅七年十一月廿九日之
      前，信屬可取。原告雖主張被告未能提出相關之
      受、楊超英在世當時，台灣尚未施行
      之
      元受二人無關係。況日據土地台帳製作申報登記當時，楊江河業已亡故多年，
      而楊江河亡故之後有楊元受以當時業已亡故之楊江河名義申報登記為土地業主
      ，且申報登記楊江河名下等土地首任管理均為楊元受，且系爭土地及前述土地
      台帳載明楊江河與楊元受二人之住所均係「四七番戶」，應可印證其二人間之
      親屬關係。而被告先父楊克明（即楊慶明），有相續繼承日據初期同為以當時
      已故楊江河名義為土地業主申報登記，並與系爭土地相鄰之前開土地之事實，
      亦有前開土地謄本台帳可佐，徵之港仔尾三七九番地亦為被告先父楊克明日據
      原始戶籍登記之
      四四頁）及楊克明日據時期戶口謄本（見本院第一卷第一四五頁及背面）可考
      。堪認被告所辯被告係楊江河派下等語，應屬非虛。
（三）次按民政機關核發之祭祀公業派下證明書，固無確定私權之效力，惟其既為公
      文書之一種，依民事訴訟法第三百五十五條第一項規定，如無反證，仍應推定
      其內容為真正，此有台北市萬華區公所九十二年三月五日北市萬民字第０九二
      三０四二二六００號函（見本院卷二第二九頁）可參。是被告辯稱其業已綜合
      日據台灣施行相關土地登記沿革，本案相關土地相續繼承沿革，及被告家族自
      先祖楊超英、先父楊克明，於日據台灣前，即落籍當地等種種事實，證明被告
      先父楊克明亦相續繼承楊江河名下土地首任管理楊元受名下其餘土地之事實，
      是被告辯稱楊元受乃設立公業之首任管理人，及其係公業之派下無誤，並經依
      法定程序公告、辦理公業派下繼承登記及備查屬實，即為可取。原告既未於前
      揭公告期間出而異議，現始否認被告之身分，是此即應轉由原告負舉證責任，
      否不足以推翻前開業經依法推定為真正之事實。本件原告雖主張系爭公業之設
      立人為潘氏勤，並提出系爭土地登記謄本（見本院卷第二八二頁至第二八三頁
      ）、楊江河繼承系統表（見本院第一卷第一七九頁）及另案（八十七年重訴字
      第一五六二號）八十八年三月九日之勘驗筆錄（見本院卷第二八四頁至第二八
      五頁）等件為證，惟為被告否認。經查：
　１、楊江河既已於明治廿四年（
　　　律令頒布則始於明治卅一年（
　　　頒布前，業主楊江河業已亡故七年之久，依日據時期台灣總督府頒布之「台灣
　　　土地調查規則」第七條規定「不為申報之土地，其業主權歸屬國庫」（見本院
  　　卷一第五七頁所附之台灣民事調查報告第六四九頁），準此，楊江河若亡故而
    　無子孫，系爭土地及其餘前述之相鄰土地，依當時之規定「其業主權歸屬國庫
      」，即無以業已亡故多時之楊江河名義辦理登記之理。而前揭土地既係於楊江
　　　河亡故多年後，由楊元受以先祖楊江河名義申報登記為業主，核與當時官方頒
  　　布土地申報相關律令相符，而楊元受並任申報為業主楊江河名下土地之首任管
  　　理人。前開土地台帳上登載之楊江河與楊元受之住所又均為四七番戶，且土地
　　　申報時官方必然對兩者親屬關係做一定程度之資格審核，堪信楊元受為楊江河
　２、次查有關日據公業設立之慣例，設立目的，及其首要成就要件，無論公業設立
　　　人與享祀人有無親屬關係，設立人欲設立公業，均是由設立人「提供本身財產
  　　」以供設立公業祭祀享祀人之用。此項由設立人「提供財產」即為公業設立之
    　首要成就要件（見本院卷二第四二頁之臺灣民事調查報告第七一二頁）。然查
    　系爭土地本非潘氏勤名下財產，此為兩造所不爭執，是潘氏勤如何以之設立公
      業？而原告所提之土地謄本，充其量僅能證明潘氏勤與系爭土地有管理之關係
      ，並不足據以證明其與系爭土地產權之關連性，是原告主張潘氏勤乃公業之設
      立人，與前開要件不符，即無足取。
　３、原告雖主張系爭土地係楊江河生前交付潘氏勤管理云云，然觀之系爭土地台帳
　　　所載，潘氏勤係為系爭土地之第二任管理人，時為明治四二年四月八日（見本
  　　院卷一第五九頁至第六二頁，第三二七頁第三三０頁）。惟查楊江河當時業亡
　    故十八年之久，如何交付土地予潘氏勤設立公業並為管理？且揆諸前開說明，
  　　系爭土地業主如亡故無嗣，又查無其他法定繼承順位親屬繼承，依法應收歸國
　    有，潘氏勤又如何於楊江河亡故十八年後始登記為土地管理？是原告主張系爭
      土地係楊江河生前交付潘氏勤管理云云，顯無足取。
　４、原告復主張潘氏勤係楊江河生前收養之童養媳，並提出自製之楊江河繼承系統
　　　表（見本院第一卷第一七九頁）為證，惟此為被告否認。經查原告並未能提出
　　　潘氏勤係養媳收養之字據契約，而潘氏勤未依日據台灣當時民間收養童媳收養
  　　慣例（見本院第一卷第三一四頁）於其本姓上冠以養家夫姓，此外，原告亦未
    　能舉證明潘氏勤有於養家居所居住（見本院第一卷第二五三頁、第三三一頁）
　　　，或與任何楊姓家族締結婚姻之事實，徵之潘氏勤生於明治十五年（
　　　八二年）十二月十五日（見本院第一卷第二五三頁，第三三一頁），而楊江河
  　　於明治廿四年亡故時，潘氏勤年僅九歲，而依兩造所不爭執真正之日據時期石
　　　金水之
　　　治卅二年四月十九日（潘氏勤當時年十七歲）嫁入石家，並冠以石姓，別無其
  　　他記載，是原告主張潘氏勤為楊江河收養之童養媳乙節，尚屬不能證明。縱使
    　原告所言潘氏勤為楊江河收養之童養媳乙節屬實，然依當時之台灣習慣，童養
      媳亦無權繼承養家之財產（見本院第一卷第三一五頁所附之臺灣民事調查報告
      第三八二頁），足見潘氏勤並無系爭土地之產權，而無從提出設立公業，是潘
      氏勤應僅為系爭公業之第二任管理人，堪可認定。
  ５、原告又主張楊江河及其子楊坑等祖先牌位均由潘氏勤及其子孫以降代為奉祀，
      可見祭祀公業楊江河之設立人係潘氏勤，並提出另案（八十七年重訴字第一五
      六二號）八十八年三月九日之勘驗筆錄（見本院卷第二八四頁至第二八五頁）
      為證。然查，前開勘驗筆錄充其量能證明公業之享祀人楊江河之奉祀地點係在
      台北市○○路○段二０七號七樓原告之住所，及原告有奉祀之事實，但並不足
      據以證明祭祀公業楊江河之設立人係潘氏勤。是原告執此主張潘氏勤乃公業之
（四）承前所述，因楊江河亡故於明治廿四年（
      相關律令頒布始於明治卅一年（見本院卷一第五七頁），依明治卅五年六月頒
　　　布訓令第二十九號第二十八條規定：「有以番社、公號、神佛、或祖先等業主
  　　名義習慣者，得由頭目、管事、董事或其他管理人，以其名義申報之。」（見
    　台灣民事調查報告第六四九頁），是楊元受以亡故先人楊江河業主名義習慣申
      報登記，嗣於明治四十二年間改由潘氏勤管理，潘氏勤與系爭土地既僅有管理
      關係，而無產權一如前述，是保存登記顯係潘氏勤配合當時法令而行使管理職
      權為之辦理，況系爭土地之業主產權亦不因辦理保存登記而有異動，實質產權
      之權利主體，仍係屬業主楊江河派下，尚不足以即認此為潘氏勤設立公業之證
      明。
四、綜上所述，原告提起本訴請求判決確認被告對於祭祀公業（公業）楊江河之派下
    權及本於管理人身分之管理權不存在，即為無理由，不應准許。
五、本件事證已明確，兩造其餘攻擊防禦方法及舉證，經核於判決結論無影響，爰不
    一一贅論，併此敘明。
六、結論：原告之訴為無理由，依民事訴訟法第七十八條，判決如主文。
中　　　華　　　民　　　國　　九十三　　年　　　七　　　月　　　十五　　日
                                    民事第三庭　法      官　林振芳
正本係照原本作成
如對本判決上訴，須於判決送達後廿日內向本院提出上訴狀
中　　　華　　　民　　　國　　九十三　　年　　　七　　　月　　 十五 　　日
                                                法院書記官  李淑芬
